臺灣屏東地方法院刑事判決             100年度訴字第1393號
                                     100年度訴字第1579號
公  訴  人  臺灣屏東地方法院檢察署檢察官
被      告  蔡明發
上列被告因違反毒品危害防制條例案件，經檢察官提起公訴（10
0年度毒偵字第2106號）及追加起訴（100年度毒偵字第2632號）
，本院於準備程序進行中，因被告就被訴事實為有罪之陳述，經
告知簡式審判程序意旨，並聽取公訴人及被告之意見後，本院合
議庭裁定由受命法官獨任依簡式審判程序審理，判決如下：
    主  文
蔡明發施用第一級毒品，累犯，處有期徒刑壹年壹月；又施用第
一級毒品，累犯，處有期徒刑壹年壹月，扣案之注射針筒壹支，
沒收。應執行有期徒刑壹年拾壹月，扣案之注射針筒壹支，沒收
。
    事  實
一、蔡明發前因施用毒品案件，經本院裁定送觀察、勒戒，因認
    有繼續施用之傾向，又經本院裁定令入戒治處所施以強制戒
    治，並於92年1月28日入所戒治，其後於92年6月19日停止戒
    治並付保護管束，而於93年1 月12日保護管束期滿，視為強
    制戒治期滿，並由臺灣屏東地方法院檢察署（下稱屏東地檢
    署）檢察官以93年度戒毒偵字第3 號為不起訴處分確定。其
    於上開強制戒治執行完畢釋放後之5 年內，因施用毒品案件
    ，經本院分別以96年度訴字第1405號判決應執行刑1 年2 月
    、97年度訴字第6 號判決應執行刑1 年2 月，及臺灣臺東地
    方法院以97年訴字第203 號判處有期徒刑10月確定；上開本
    院96年度訴字第1405號判決及97年度訴字第6 號判決經本院
    以97年度聲字第601 號裁定應執行刑2 年3 月確定，再與臺
    灣臺東地方法院97年訴字第203 號判決接續執行，而於 100
    年2 月1 日縮短刑期假釋出監並付保護管束，並於100 年 5
    月4 日因縮短刑期且假釋期滿未經撤銷而以執行完畢論。
二、蔡明發詎猶不知戒毒毒癮，明知海洛因、甲基安非他命分別
    屬毒品危害防制條例第2條第2項之第一級、第二級毒品，不
    得持有及施用，竟於下列時、地，分別為下列犯行：
  (一)於100 年8 月25日下午1 時許，基於同時施用第一級及第二
    級毒品之犯意，在位於屏東縣東港鎮○○路之千越加油站廁
    所內，將海洛因及甲基安非他命摻水後共同置入針筒內，以
    注射手臂血管之方式，同時施用第一級毒品海洛因及第二級
    毒品甲基安非他命1 次；嗣於同年月26日下午4 時許，在屏
    東縣新園鄉○○村○○路段某處，因形跡可疑為警盤查，並
    查得其係治安顧慮人口及毒品調驗人口，復徵得其同意後採
    尿送驗，鑑驗結果呈海洛因及甲基安非他命代謝後之嗎啡及
    甲基安非他命之陽性反應，始悉上情。
  (二)又於同年月27日下午某時許（原起訴書誤載為26日上午12時
    許，經公訴人當場更正為27日下午某時許），在上揭千越加
    油站廁所內，將海洛因及甲基安非他命摻水後共同置入針筒
    內，以注射手臂血管之方式，同時施用第一級毒品海洛因及
    第二級毒品甲基安非他命1 次；嗣於同年月28日下午2 時30
    分許，在屏東縣東港鎮○○○街32巷43號前，因形跡可疑為
    警盤查，因而查獲上開施用第一級毒品海洛因及第二級毒品
    甲基安非他命之注射針筒1 枝。復徵得其同意後採尿送驗，
    鑑驗結果呈海洛因及甲基安非他命代謝後之嗎啡及甲基安非
    他命之陽性反應，始悉上情。
二、案經屏東縣政府警察局東港分局報告屏東地檢署檢察官偵查
    起訴。
    理  由
一、本件被告蔡明發所犯非死刑、無期徒刑、最輕本刑為3 年以
    上有期徒刑之罪，或高等法院管轄第一審之案件，被告於本
    院準備程序進行中，就被訴事實為有罪之陳述，經告以簡式
    審判程序之旨，並聽取檢察官、被告之意見後，本院合議庭
    裁定由受命法官獨任進行簡式審判程序。又本件之證據調查
    ，依刑事訴訟法第273 條之2 規定，不受同法第159 條第 1
    項、第161 條之2 、第161 條之3 、第163 條之1 及第 164
    條至第170 條規定之限制，合先敘明。
二、訊據被告對於上揭時、地，先後2 次同時施用第一級毒品海
    洛因及第二級毒品甲基安非他命之事實，均坦承不諱（參見
    東港分局刑案偵查卷宗東警分偵字第1000015172號第4 頁及
    東警分偵字第1000016916號第7 頁；屏東地檢署100 年度毒
    偵字第2106號偵查卷宗第5 頁；本院100 年度訴字第1393號
    卷第29頁背面與第35頁背面、100 年度訴字第1579號卷第27
    頁背面與第33頁背面）；而被告上開2 次為警查獲所採之尿
    液檢體，經送正修科技大學超微量研究科技中心以酵素免疫
    分析法及氣相層析質譜法檢驗結果，均呈現海洛因及甲基安
    非他命代謝後之嗎啡陽性及甲基安非他命之陽性反應，此有
    該中心100 年9 月15日編號R00-0000-000號及100 年9 月15
    日編號R00-0000-000號尿液檢驗報告（原始編號分別為：東
    警分字第10008023號、第00000000號）、東港分局辦理毒品
    危害防制條例案尿液送檢人真實姓名對照表（尿液編號：東
    警分字第10008023號）、東港分局偵辦毒品案件尿液受檢人
    真實姓名對照表各1 份（尿液編號：東警分字第00000000號
    ）（參見前揭屏東地檢署偵查卷宗第21頁；東警分偵字第10
    00016916號第9 頁、第12頁及東警分偵字第1000015172號第
    16頁）在卷可稽；此外，復有東港分局興龍派出所100 年9
    月25日偵查報告、查獲施用毒品案件報告表、採尿同意書、
    東港分局100 年8 月28日偵查報告、東港分局搜索扣押筆錄
    、東港分局扣押物品目錄表、東港分局東港派出所扣押物品
    收據、查獲施用毒品案件報告表、東港分局當場逮補權利告
    知書、東港分局執行拘提逮捕告知本人通知書、（參見前揭
    東警分偵字第1000016916號第2 頁、第10至11頁；前揭東警
    分偵字第1000015172號第2 頁、第6 至9 頁、第18至20頁）
    ，足徵被告之自白與事實相符，堪予採信，其上開同時施用
    第一級、第二級毒品之2 次犯行，事證明確，應堪認定。
三、按施用第一級、第二級毒品均為犯罪行為，毒品危害防制條
    例第10條第1 項、第2 項定有處罰明文。故施用第一級、第
    二級毒品者，依前揭規定本均應科以刑罰。惟基於刑事政策
    ，對合於一定條件之施用者，則依同條例第20條、第23條之
    規定，施以觀察、勒戒及強制戒治之保安處分。又毒品危害
    防制條例於92年7 月9 日修正公布，自93年1 月9 日施行，
    其中第20條、第23條將施用毒品之刑事處遇程序，區分為「
    初犯」及「5 年內再犯」、「5 年後再犯」。依其立法理由
    之說明：「初犯」，經觀察、勒戒或強制戒治後，應為不起
    訴處分或不付審理之裁定；經觀察、勒戒或強制戒治執行完
    畢釋放後，「5 年內再犯」者，因其再犯率甚高，原實施之
    觀察、勒戒及強制戒治既已無法收其實效，爰依法追訴或裁
    定交付審理。至於經觀察、勒戒或強制戒治執行完畢釋放後
    ，「5 年後再犯」者，前所實施之觀察、勒戒或強制戒治已
    足以遮斷其施用毒品之毒癮，為期自新及協助其斷除毒癮，
    仍適用「初犯」規定，先經觀察、勒戒或強制戒治之程序。
    從而依修正後之規定，僅限於「初犯」及「5 年後再犯」 2
    種情形，始應先經觀察、勒戒或強制戒治程序。倘被告於 5
    年內已再犯，經依法追訴處罰，縱其第3 次（或第3 次以上
    ）再度施用毒品之時間，在初犯經觀察、勒戒或強制戒治執
    行完畢釋放5 年以後，已不合於「5 年後再犯」之規定，且
    因已於「5 年內再犯」，顯見其再犯率甚高，原實施觀察、
    勒戒或強制戒治，已無法收其實效，即應依該條例第1 條處
    罰（參見最高法院97年度第5 次刑事庭會議決議）。本件被
    告有如前揭犯罪事實欄一所載論罪科刑及執行紀錄一節，有
    全國施用毒品案件紀錄表、受觀察勒戒人毒品及前科紀錄簡
    列表、矯正簡表、臺灣高等法院在監在押全國記錄表、被告
    全國前案紀錄表（參見前揭屏東地檢署偵查卷宗第17至18頁
    、第20頁；本院100 年度訴字第1393號卷第4 至24頁）各 1
    份在卷可參，被告既於92年間業經觀察、勒戒及強制戒治，
    並於強制戒治執行完畢釋放後5 年內之96年間，再因施用毒
    品案件並經判處有期徒刑，則其再犯本案，揆諸上揭說明，
    已不符該條例第20條規範之「初犯」或「5 年後再犯」之情
    形，是其應依該條例第10條第1 項、第2 項處罰。公訴人提
    起公訴，於法並無不合，應依法論科。
四、論罪科刑
  (一)按海洛因、甲基安非他命係毒品危害防制條例第2條第2項第
    1 款、第2 款所定之第一級、第二級毒品，依法均不得持有
    、施用。核被告所為，係犯毒品危害防制條例第10條第1 項
    之施用第一級毒品罪、同條例第10條第2 項之施用第二級毒
    品罪。被告先後2 次同時持有第一級、第二級毒品後進而施
    用，其持有之低度行為均應為施用之高度行為所吸收，故均
    不另論其持有毒品罪。被告以一施用行為，同時觸犯施用第
    一級毒品罪及施用第二級毒品罪2 罪2 次，均為想像競合犯
    ，均依刑法第55條規定，從一重之施用第一級毒品罪處斷。
    再被告所犯上開施用第一級毒品罪及施用第一級毒品罪2 罪
    間，犯意各別，行為互殊，應予分論併罰。
  (二)又被告前有如犯罪事實欄所載論罪科刑及執行紀錄，有前揭
    臺灣高等法院被告前案紀錄表1 份在卷可考，其於5 年內故
    意再犯本件有期徒刑以上之2 罪，均為累犯，均應依刑法第
    47 條 第1 項之規定，加重其刑。
  (三)爰審酌被告為國中畢業，有被告個人戶籍資料1 紙在卷可憑
    （參見前揭東警分偵字第1000015172號刑案偵查卷宗第22頁
    ），其前業經觀察、勒戒與強制戒治及刑之執行後，猶未能
    體悟毒品危害其身之鉅及力求斷絕毒癮，屢次再為施用毒品
    之犯行，有前揭臺灣高等法院被告前案紀錄表附卷可考，顯
    見其戒毒意志不堅，故而屢次伺機再犯，且被告於本案前後
    2 次之施用毒品之犯行，僅間隔1 天，足見其施用毒品之成
    癮程度非輕；惟衡量其犯後自警詢至本院審判時始終坦承犯
    行，犯後態度良好，且施用毒品行為本質上係屬自我戕害行
    為，反社會性程度應屬較低，犯罪之手段及所產生之危害尚
    非重大，是兼及被告之智識程度、素行、犯罪情節、目的、
    手段等一切情狀，認公訴人具體求處應執行刑1 年8 月，尚
    屬過輕，爰分別量處如主文所示之刑，並定其應執行刑如主
    文所示。另扣案之注射針筒1 支，為被告所有，且係供被告
    犯本案第2 次之施用第一級毒品罪所用，已據被告自承在卷
    （參見前揭屏東地檢署偵查卷宗第5 頁；本院100 年度訴字
    第1393號卷第35頁背面），爰依刑法第38條第1 項第2 款規
    定，併予宣告沒收。
據上論斷，應依刑事訴訟法第273 條之1 第1 項、第299 條第 1
項前段，毒品危害防制條例第10條第1 項、第2 項，刑法第11條
前段、第47條第1 項、第55條、第51條第5 款、刑法第38條第 1
項第2 款，判決如主文。
本案經檢察官劉昀到庭執行職務。
中    華    民    國  100     年    12    月    29    日
                  刑事第三庭  法  官  黃姿育
以上正本證明與原本無異。
如不服本判決應於收受判決後10日內向本院提出上訴書狀，並應
敘述具體理由；其未敘述上訴理由者，應於上訴期間屆滿後20日
內向本院補提理由書（均須按他造當事人之人數附繕本）「切勿
逕送上級法院」。
中    華    民    國   100    年    12    月    29    日
                              書記官  鍾小屏
附錄法條：
毒品危害防制條例第10條
施用第一級毒品者，處 6 月以上 5 年以下有期徒刑。
施用第二級毒品者，處 3 年以下有期徒刑。